【裁判字號】    96,上易,693
【裁判日期】    970131
【裁判案由】    詐欺等
【裁判全文】
臺灣高等法院臺南分院刑事判決         96年度上易字第693號
上  訴  人
即  被  告  乙○○
                      之2
選任辯護人  彭大勇  律師
            林士龍  律師
上列上訴人因詐欺等案件，不服臺灣臺南地方法院96年度易字第
1131號中華民國96年9月19日第一審判決（起訴案號：臺灣臺南
地方法院檢察署96年度偵字第636號），提起上訴，本院判決如
下：
    主  文
原判決關於乙○○部分撤銷。
乙○○共同偽造汽車駕駛執照，足以生損害於公眾及他人，處有
期徒刑陸月，如易科罰金，以新台幣壹仟元折算壹日。減為有期
徒刑參月，如易科罰金，以新臺幣壹仟元折算壹日，扣案之偽造
中華民國交通部制發汽車駕駛執照壹張沒收；又共同意圖為自己
不法之所有，以詐術使人將本人之物交付，處有期徒刑壹年肆月
，減為有期徒刑捌月，扣案之合作金庫銀行埔墘分行帳號000000
0000000號活期儲蓄存款存摺壹本沒收；又共同以強暴方法，剝
奪人之行動自由，處有期徒刑肆月，如易科罰金，以新台幣壹仟
元折算壹日。減為有期徒刑貳月，如易科罰金，以新台幣壹仟元
折算壹日。應執行有期徒刑拾壹月。扣案之合作金庫銀行埔墘分
行帳號0000000000000號活期儲蓄存款存摺壹本及偽造之中華民
國交通部制發汽車駕駛執照壹張均沒收。
    事  實
一、乙○○前因偽造文書案件，經臺灣臺南地方法院於民國（下
    同）94年2月4日以93年度訴字第540號判決有期徒刑8月、緩
    刑4年確定，現仍在緩刑期間。
二、乙○○猶不知悔改，加入某詐騙集團，透過甲○○（原名林
    志峰）認識郭東盈。郭東盈（業經臺灣臺南地方法院判決應
    執行有期徒刑六月，緩刑二年，緩刑期間付保護管束確定）
    因失業無收入，經由乙○○之介紹加入該詐騙集團，並約定
    報酬每5天給付1次，1次報酬為新臺幣（下同）2萬5000元。
    乙○○、郭東盈及綽號「阿國」之姓名年籍不詳男子（以下
    簡稱阿國），為求提領詐騙所得金錢之便，基於偽造特種文
    書之犯意聯絡與行為分擔，由郭東盈於95年12月18日左右將
    自己之相片交付予乙○○，並由乙○○將該照片再轉交阿國
    ，以該照片黏貼並編造虛偽駕照號碼之方式，偽造陳柏璋之
    駕駛執照一張後，於同年月25日再經由乙○○將上開偽造之
    駕駛執照轉交給郭東盈，足生損害於監理機關對於行車管理
    之正確性。乙○○、郭東盈、阿國與其他同屬該詐騙集團但
    姓名年籍不詳之人共同基於意圖為自己不法所有之犯意聯絡
    ，於同年月26日上午9時45分許，由該詐騙集團中某姓名年
    籍不詳之男子，假冒電信警察以電話聯絡葉一郎，佯稱其帳
    戶疑似供詐騙集團轉帳使用，致使葉一郎陷於錯誤，乃依該
    詐騙集團成員之指示，於同日匯款兩次至由姓名年籍不詳之
    人先前假冒不知情之陳聖文名義於合作金庫埔墘分行所申設
    之帳戶（帳號：0000000000000號），金額共計70萬元，後
    由乙○○將上開帳戶之存摺、印鑑章交付予郭東盈，並由郭
    東盈於同日前往台中市某合作金庫分行提領現金49萬7000元
    得手。
三、詎郭東盈取款得手後，隨即返回臺南，並未將錢交予乙○○
    。阿國知情後，便要求乙○○偕同邱義德、陳濟民及楊東益
    （以上三人均經臺灣臺南地方法院各判處有期徒刑四月，均
    減為有期徒刑二月確定）前往臺南尋找郭東盈取回該筆款項
    。因乙○○認其係透過甲○○認識郭東盈，遂欲透過甲○○
    尋找郭東盈行蹤，便與邱義德、陳濟民及楊東益基於妨害自
    由之犯意聯絡與行為分擔，由乙○○於同年月27日中午許，
    以電話聯絡甲○○相約見面，2人並於當日下午2時30分左右
    ，在臺南縣永康市○○路201巷21號即甲○○租屋處相見。2
    人於相見後，乙○○以手搭在甲○○肩膀，佯稱陳濟民有事
    欲請教甲○○，誘使甲○○自行坐上由邱義德駕駛車號6067
    -SB之自小客車後，便與楊東益將甲○○夾在該自小客車後
    座中間，要求甲○○幫渠等找到郭東盈，否則即不讓其離去
    之方法，剝奪甲○○之行動自由。甲○○遂通知其友人李秋
    樺及王南凱通知郭東盈，要求其交出該筆金錢，李秋樺及王
    南凱找到郭東盈後，即報警處理，郭東盈亦自首其詐欺犯行
    ，並交付其所提領之前開詐騙所得款項餘額10萬元、合作金
    庫埔墘分行帳戶存摺（帳號：0000000000000號）及前開偽
    造之陳柏璋駕駛執照予警方。後於同日晚間9時許，由李秋
    樺謊稱要交付30萬元予乙○○等人，而於甲○○上揭租屋處
    ，當場逮捕乙○○等人，始查獲上情。
四、案經甲○○訴由臺南市警察局第四分局報告臺灣臺南地方法
    院檢察署檢察官偵查起訴。
    理  由
一、按被告以外之人於審判外之陳述，經當事人於審判程序同意
    作為證據，法院審酌該言詞陳述或書面陳述作成時之情況，
    認為適當者，亦得為證據。當事人、代理人或辯護人於法院
    調查證據時，知有第159條第1項不得為證據之情形，而未於
    言詞辯論終結前聲明異議，視為有前項之同意；刑事訴訟法
    第159條之5定有明文。查證人郭東盈、葉一郎、甲○○、邱
    義德、李秋樺於警詢、偵查中之陳述，為審判外之陳述而屬
    傳聞證據，暨告訴人、被告於偵、審中提出及偵、審中所調
    取函查之各項具傳聞性質之證據資料，公訴人、被告於本院
    審判程序中對於前述證人於偵查中之證述及其他相關具傳聞
    性質之證據資料之證據能力，均表示沒有意見（見本院卷第
    41頁），且迄於言詞辯論終結前亦未聲明異議。本院審酌上
    開證人於偵查中均經具結而在檢察官面前陳述及各項證據資
    料作成之情況，核無違法取證或其他瑕疪，且為證明本件犯
    罪事實所必要之重要關係事項，認為以之作為證據為適當，
    上開證人於審判外之陳述及其他相關證據資料，自得採為證
    據，合先敘明。
二、上揭事實二中關於偽造特種文書罪之部分，業據被告乙○○
    於警詢、偵訊時及本院審理時坦承不諱，復有該偽造之駕駛
    執照扣案可查，並有內政部戶政司書函附卷可稽，被告偽造
    特種文書之犯行，應堪認定。關於詐欺取財罪之部分，亦經
    被告乙○○於警詢、偵訊時及本院審理時自白不諱，並經被
    害人葉一郎於警詢中指訴明確，次有證人即告訴人甲○○於
    臺灣臺南地方法院檢察署檢察官偵訊中證稱：乙○○於案發
    前十天在伊租屋處提及伊要到台中擔任詐欺集團車手，郭東
    盈聽到便說渠現在沒工作，讓渠試試看，乙○○沒有拒絕，
    有說到佣金，陪他出去提領錢，一天至少6,000元的佣金等
    語（見偵查卷第52頁）；共同被告邱義德於臺灣臺南地方法
    院檢察署檢察官偵訊中亦證稱：乙○○擔任詐欺集團的車手
    ，並且也邀郭東盈一起作這個工作，郭東盈領錢49萬7000元
    就消失了，因找不到郭東盈，乙○○就約甲○○出來，叫甲
    ○○幫忙找郭東盈等語明確（見偵查卷第27頁至第28頁），
    足見乙○○與郭東盈確為該詐欺集團之成員，主要負責擔任
    領款之車手工作。另有合作金庫銀行新開戶建檔登錄單、合
    作金庫埔墘分行帳戶（帳號：0000000000000號）交易資料
    查詢表、第一商業銀行匯款申請書回條及臺灣銀行匯出匯款
    回條聯在卷足資佐證（見警卷第61頁、第62頁、第70頁），
    被告乙○○所犯詐欺取財之犯行，堪以認定。
三、就上揭事實三之剝奪他人行動自由罪部分，訊據被告乙○○
    於本院審理時坦承不諱，核與證人即告訴人甲○○於偵訊中
    之證述相符，另證人李秋樺於臺灣臺南地方法院檢察署檢察
    官偵訊時亦證稱：伊在當日下午2點半至3點，在甲○○租屋
    處，見到乙○○走過來與甲○○講話，邊走邊談，手放在甲
    ○○肩上，後來出現一輛黑色車子，打開車門，兩人上車後
    就開走了，後來甲○○打電話要伊找郭東盈，對方亦向伊表
    示，要是沒有找出郭東盈，不可能放甲○○回去等語明確（
    見偵查卷第52頁、第53頁）。又依證人甲○○之證述：當時
    車上位置分配，自甲○○一上車起，便坐在後座中間，左邊
    為乙○○，右邊為楊東益，於尋找郭東盈期間，甲○○曾下
    車於路邊上廁所，亦曾與被告等人一同下車吃麵，但在車上
    的座位始終未變，另甲○○下車如廁時，楊東益亦隨同一併
    下車（見偵查卷第50頁至第52頁）。可知，被告確有控制甲
    ○○行動自由之意，避免甲○○坐在車門邊或利用下車如廁
    時伺機脫逃，是被告剝奪甲○○之行動自由，犯行應堪認定
    。
四、論罪科刑：
（一）就事實二之部分，核被告乙○○所為，係犯刑法第212條
      偽造特種文書罪及刑法第339條第1項詐欺取財罪。被告乙
      ○○、郭東盈與綽號阿國之姓名年籍不詳男子間有犯意聯
      絡及行為分擔，應論以共同正犯。又上開兩罪間，犯意各
      別，行為互殊，應依數罪分論併罰。
（二）就事實三之部分，核被告乙○○與同案被告邱義德、陳濟
      民及楊東益所為係犯刑法第302條第1項以非法方法剝奪他
      人行動自由罪，渠等有犯意聯絡及行為分擔，應依共同正
      犯論處。
五、撤銷原判決之理由：
（一）原審以被告乙○○犯行明確，予以論罪科刑，固非無見。
      惟按科刑之判決書，應於理由內記載科刑時就刑法第57條
      或第58條規定事項所審酌之情形，為刑事訴訟法第310條
      第3款所明定。本件原判決理由記載：「…審酌被告乙○
      ○前於93年間有偽造文書之不法前科，現於緩刑期中，尚
      未構成累犯，有臺灣高等法院被告前案紀錄表在卷可考，
      素行並非良好，猶不思悛悔，其與被告郭東盈二人年輕力
      壯，竟好逸惡勞，貪圖詐騙集團成員之不法利益，欲藉犯
      罪而取不義之財，暨被害人所遭詐騙匯款之金額為70萬元
      。再審酌被告乙○○……等人，犯罪後均能坦承犯行，已
      見悔意及其犯罪之目的、手段等一切情狀」等語，而予以
      量刑，固非無據。然被告乙○○嗣於本院審理時即96年12
      月7日，始提出與被害人葉一郎達成和解之和解書原本乙
      份，其中載明被告乙○○願賠償被害人葉一郎30萬元，嗣
      經本院以電話向被害人葉一郎求證，證實被告業經於96年
      11月19日匯款賠償被害人無誤，有本院公務電話查詢紀錄
      表及被害人葉一郎台灣銀行存摺影本各乙份附卷可稽。原
      審未及審酌此項和解之事實，作為量刑之參考，容有未洽
      。從而，上訴人上訴意旨指摘原判決量刑過重，非無理由
      ，自應本院將原判決撤銷改判。爰審酌被告乙○○前於93
      年間有偽造文書之不法前科，現於緩刑期中，尚未構成累
      犯，有臺灣高等法院被告前案紀錄表在卷可考，顯見素行
      並非良好，猶不思悛悔，其與同案被告郭東盈二人年輕力
      壯，竟好逸惡勞，貪圖詐騙集團成員之不法利益，欲藉犯
      罪而取不義之財，暨被害人所遭詐騙匯款之金額為70萬元
      。另審酌被告乙○○犯罪後均能坦承犯行，已見悔意，並
      積極與被害人和解，賠償被害人30萬元，以弭補其損失及
      其犯罪之目的、手段等一切情狀，就其所犯偽造特種文書
      罪，量處有期徒刑6月；就其所犯詐欺取財罪，量處有期
      徒刑1年4月；就其所犯剝奪他人行動自由罪，量處有期徒
      刑4月，並依刑法第41條之規定，就得易科罰金部分並諭
      知易科罰金之折算標準。又被告前開所犯刑法第212條偽
      造特種文書罪、第339條第1項詐欺取財罪及第302條第1項
      剝奪他人行動自由罪之犯罪時間，係在96年4月24日之前
      ，合於中華民國96年罪犯減刑條例第2條第1項所定減刑條
      件，經核符合該條例減刑之要件，爰依同條例第7條之規
      定同時諭知其宣告刑及減得之刑，併定應執行之刑，以資
      懲儆。
（二）末查扣案之合作金庫埔墘分行帳戶存摺（帳號：00000000
      00000號）及偽造之駕駛執照，分別為供犯罪所用之物及
      因犯罪所生之物，且皆為被告所有，應依刑法第38條第3
      項、第1項第2款、第1項第3款宣告沒收之，併此敘明。
據上論結，應依刑事訴訟法第369條第1項前段、第364條、第299
條第1項前段，刑法第28條、第212條、第302條第1項、第339條
第1項、第38條第1項第2、3款、第3項、第41條第1項前段、第51
條第5款，中華民國96年罪犯減刑條例第2條第1項第3款、第7條
、第9條，判決如主文。
本案經檢察官劉得鉦到庭執行職務。
中    華    民    國    97    年    1     月    31    日
                  刑事第六庭    審判長法  官  蔡崇義
                                      法  官  董武全
                                      法  官  曾文欣
以上正本證明與原本無異。
妨害行動自由罪部分如不服本判決應於收受本判決後十日內向本
院提出上訴書狀，其未敘述上訴之理由者並得於提起上訴後十日
內向本院補提理由書（均須按他造當事人之人數附繕本）。
其餘不得上訴。
                                      書記官  李育儒
中    華    民    國    97    年    1     月    31    日
附錄法條
中華民國刑法第212條（偽造變造特種文書罪）
偽造、變造護照、旅券、免許證、特許證及關於品行、能力服務
或其他相類之證書、介紹書，足以生損害於公眾或他人者，處1
年以下有期徒刑、拘役或3百元以下罰金。
中華民國刑法第302條第1項（剝奪他人行動自由罪）
私行拘禁或以其他非法方法，剝奪人之行動自由者，處5年以下
有期徒刑、拘役或3百元以下罰金。
中華民國刑法第339條（普通詐欺罪）
意圖為自己或第三人不法之所有，以詐術使人將本人或第三人之
物交付者，處5年以下有期徒刑、拘役或科或併科1千元以下罰金
。
以前項方法得財產上不法之利益或使第三人得之者，亦同。
前二項之未遂犯罰之。


司法院資訊處製作；財團法人民間司法改革基金會備份。
